臺灣臺北地方法院交通事件裁定　　　　　　　　　　　九十年度交聲字第四○四號
　　異　議　人
　　即受處分人　儀豐工業原料有限公司　設臺北市○○街○段六十一號二樓
　　代　表　人　陸大為
右列受處分人因違反道路交通管理處罰條例事件，對於臺北市交通事件裁決所中華民
國九十年四月二十五日所為之處分（原處分案號：北市裁三字第車裁二二－ＺＤ00
00000號），聲明異議，本院裁定如左：
    主      文
異議駁回。
    理      由
一、按交通違規事件裁罰案件，性質上屬於交通行政主管機關本於職權於公法上具體
    事件所為之決定而對外直接發生法律效果之單方行政行為，參酌行政法院五十六
    年度判字第八一號判例意旨「本件原告行為時尚在舊所得稅法施行期間，實體上
    固應適用舊法，但被告官署稽徵程序係開始於現行所得稅法令公布施行以後，程
    序上即應適用新法」，本件道路交通管理處罰條例雖於民國九十年一月十七日公
    布修正，於同年六月一日施行，依行政「實體從舊，程序從新」原則，尚無比較
    新舊法之問題，本件行為時法為修正前之舊法，核先敘明。次按汽車行駛高速公
    路，不得在路肩上行駛，高速公路交通管制規則第九條已有明定。又汽車行駛於
    高速公路，而不遵管制之規定者，處汽車駕駛人新臺幣（下同）三千元以上六千
    元以下罰鍰，道路交通管理處罰條例第三十三條第一項定有明文。而逕行舉發違
    反道路交通管理事件，經汽車所有人依通知單之應到案日期前到案，並告知違規
    駕駛人姓名、身分證統一編號及住址者，處罰機關即應另行通知違規駕駛人到案
    依法處理；逾應到案日期，處罰機關應依道路交通管理處罰條例第八十五條第三
    項「本條例關於車輛駕駛人之處罰，如應歸責於車輛所有人者，處罰車輛所有人
    」之規定處罰該汽車所有人，違反道路交通管理事件統一裁罰標準及處理細則第
    二十四條亦有明定。
二、本件受處分人即異議人儀豐工業原料有限公司所有之車牌號碼ＡＫ–八二七九號
    自用小客車，於九十年一月二十四日下午四時四十六分許，在國道一號公路南向
    二五一公里處行駛路肩，為內政部警政署國道公路警察局第四警察隊以當場拍照
    之方式採證，並以受處分人所有之汽車有違反道路交通管理處罰條例第三十三條
    第一項（舉發通知單漏引第一項，應予補正）規定之事實掣單舉發，經將舉發單
    送達於受處分人後，受處分人於舉發通知單上所載應到案日期前向原處分機關提
    出申訴，惟並未向原處分機關告知該輛汽車於為警舉發當時之實際駕駛人確實姓
    名及年籍，經原處分機關請舉發單位調查結果，仍認受處分人所有之汽車有前開
    違規行為，原處分機關乃依道路交通管理處罰條例第三十三條第一項（裁決書漏
    引第一項，應予補正）、第八十五條第三項、違反道路交通管理事件統一裁罰標
    準表之規定於九十年四月二十五日裁處受處分人罰鍰三千元。
三、受處分人經合法傳喚無正當理由不到庭，觀其聲明異議意旨固坦承於右揭時地行
    駛路肩之事實，惟辯稱：當日員林交流道前有「開放路肩」之標誌，但在西螺交
    流道前及南向入口處僅各豎立「禁行路肩」標誌，而無「結束開放路肩」或「禁
    止續行路肩」之標誌，有混淆視聽令人無所遵循之情形云云。然查，依高速公路
    交通管制規則第二條第十四款規定，所謂路肩者，指設於車道之外側，路面邊線
    與護欄或邊溝間之部分，故由卷附之原舉發採證照片觀之，受處分人所有之上開
    車牌號碼自用小客車於前揭時間所行駛之部分即屬車道之外側，路面邊線與護欄
    之間，顯係行駛路肩之情事，至為灼然。而汽車行駛高速公路，其車道之使用，
    除因交通事故及道路施工依臨時或可移動標誌指示或公路警察指揮外，應依設置
    之通標誌、標線或號誌之規定，高速公路交通管制規則第八條第一項已有明定，
    一般領有駕駛執照之駕駛人自均已熟稔此一規定，且高速公路禁行路肩乃為原則
    ，例外開放路肩行駛路段乃係依據該路段流量、路況而定，並必定隨時透過警廣
    、中廣及高速公路局路況中心播報極力宣導，以收全線行車平安順暢之效，本件
    受處分人所有之汽車縱使不知收聽廣播，但既知自員林交流道前有「開放路肩」
    之標誌，即驅車行駛路肩，卻於駛至西螺交流道前目睹「禁行路肩」之明確標誌
    而不知依標誌指示為正確之行駛，徒以標誌指示不清置辯，要屬事後圖卸之詞，
    不足採信。本件事證明確，受處分人所有上開車牌號碼之汽車在前述時地行駛路
    肩之違規事實洵堪認定。從而原處分機關依違反道路交通管理處罰條例第三十三
    條第一項、第八十五條第三項、違反道路交通管理事件統一裁罰標準表之規定，
    裁處受處分人罰鍰三千元，核無不當。本件聲明異議為無理由，應予駁回。
據上論斷，應依道路交通案件處理辦法第十九條，裁定如主文。
中      華      民      國    九十一    年      六      月    二十八    日
                                      臺灣臺北地方法院交通法庭
                                          法  官  張  江  澤
右正本證明與原本無異。
如不服本裁定應於送達後五日內向本院提出抗告狀。
                                          書記官  石  幸  代
中      華      民      國    九十一    年      六      月    二十八    日
